【裁判字號】    89,上國,13
【裁判日期】    890815
【裁判案由】    國家賠償
【裁判全文】
臺灣高等法院民事判決  八十九年度上國字第一三號
      上  訴  人  甲○○
      被 上訴 人  監察院
      法定代理人  錢復
      訴訟代理人  李學權律師
右當事人間請求國家賠償事件，上訴人對於中華民國八十九年一月二十七日臺灣臺北
地方法院八十八年度國字第八號第一審判決提起上訴，本院判決如左：
    主    文
上訴駁回。
第二審訴訟費用由上訴人負擔。
    事    實
甲、上訴人方面：
一、聲明：
  (一)原判決廢棄。
  (二)被上訴人應給付上訴人新台幣（下同）三百三十二萬六千九百六十五元。
二、陳述：除與原判決書記載相同者，予以引用外，補稱略以：
  (一)因楊義路是受監察院委託處理公權力，依據國家賠償法第四條第一項仍可請求。
  (二)當天受傷後，管區警員曾將上訴人送往台大醫院急診室治療。
乙、被上訴人方面：
一、聲明：上訴駁回。
二、陳述：除與原判決書記載相同者，予以引用外，補稱略以：
  (一)國家賠償法第四條第一項固有「受委託行使公權力之團體或個人，其執行職務之
    人，於行使公權力時，視同委託機關之公務員」之規定，惟其所稱「受委託行使
    公權力之團體或個人」，係指私法上之團體或個人，並非其他國家行政機關或公
    務人員個人，被上訴人駐警及其所屬之台北市政府，並非私法上之團體或個人，
    自無該條項之適用。
  (二)保安警察職務依警察法第四條至第九條，係由內政部警政署（下稱警政署）職掌
    ，被上訴人之保安業務，原由警政署保安警察第六總隊派駐，其後為求事權統一
    ，乃由警政署編列預算交由地方機關行使其職務，而該經費既非由被上訴人支付
    ，楊義路亦非被上訴人之員工，具見駐警保安事項，並非被上訴人之職務。
    理    由
一、上訴人起訴主張：被上訴人駐衛警小隊長楊義路於八十六年一月二十八日在監察
    院內部，為阻止合法持有臨時採訪證之上訴人向院長舉發偽造文書事件，將上訴
    人強拉出電梯外，致拉斷上訴人手指及筋脈，並毆打上訴人，造成殘疾，經向被
    上訴人請求賠償遭拒，爰依國家賠償法第二條第二項請求被上訴人賠償醫療費二
    萬二千二百零五元、增加生活負擔十三萬一千九百六十五元、減少勞動能力二百
    六十九萬五千元、精神慰撫金五十萬元，總計三百三十二萬六千九百六十五元等
    情。被上訴人則以：訴外人楊義路乃台北市政府警察局所屬公務員，被上訴人並
    非賠償義務機關，且楊義路係為執行警察職務，縱有傷及上訴人，亦屬依法之業
    務正當行為，得阻卻違法，又上訴人亦不能證明其傷障係楊義路所致等語，資為
    抗辯。
二、上訴人主張：伊遭被上訴人所屬公務員楊義路於八十六年一月二十八日在監察院
    內部，強拉、毆打造成殘疾一節，固據其提出診斷書、殘障手冊、監察院復函、
    陳訴書等件為證（見原審卷第九、十七、四五、一三○頁、本院卷第四五頁）。
    惟按依國家賠償法第二條第二項請求損害賠償者，以該公務員所屬機關為賠償義
    務機關，同法第九條第一項定有明文。又所謂「公務員所屬機關」，係指將行使
    公權力之職務，託付該公務員執行之機關而言。一般而言，即是該公務員之任用
    機關，亦即其任職及支領俸給或薪資之機關。經查，依被上訴人所提之台北市政
    府警察局令、考成通知書、服務證所示（見原審卷第一三一至一三三頁），楊義
    路為該局派駐被上訴人之駐衛警察隊駐衛小隊長，並有該局檢送之公務人員動態
    紀錄卡附卷為證（見原審卷第一三八頁），是楊義路之任職機關應為台北市政府
    警察局，被上訴人既非該公務員即行為人楊義路所屬機關，即非依國家賠償法應
    負賠償義務之機關。
三、上訴人又主張：楊義路係受被上訴人委託處理公權力，依據國家賠償法第四條第
    一項伊仍可請求賠償。惟查，國家賠償法第四條第一項固有「受委託行使公權力
    之團體或個人，其執行職務之人，於行使公權力時，視同委託機關之公務員」之
    規定，然其所稱「受委託行使公權力之團體或個人」，係指私法上之團體或個人
    ，並非其他國家行政機關或公務人員個人，業據被上訴人提出該條項之立法理由
    為證（見本院卷第三三頁），楊義路及其所屬之台北市政府警察局，並非私法上
    之團體或個人，自無該條項之適用。上訴人之主張，自不足採。
四、綜上所述，上訴人主張：楊義路係被上訴人所屬公務員或被上訴人委託處理公權
    力之人，為不可採。被上訴人抗辯：楊義路乃台北市政府警察局所屬公務員，亦
    非其委託行使公權力之個人，為可採。從而，上訴人依國家賠償法第二條第二項
    、第四條第一項之規定，請求被上訴人給付三百三十二萬六千九百六十五元，為
    無理由。是則原審為上訴人敗訴之判決，核無不合。上訴意旨指摘原判決不當，
    求予廢棄改判，為無理由，應予駁回。
據上論結，本件上訴為無理由，依民事訴訟法第四百四十九條第一項、第七十八條，
判決如主文。
中      華      民      國    八十九    年      八      月      十五    日
                            臺灣高等法院民事第十庭
                                審判長法  官  林  敬  修
                                      法  官  劉  勝  吉
                                      法  官  黃  騰  耀
右正本係照原本作成。
如不服本判決，應於收受送達後二十日內向本院提出上訴書狀，其未表明上訴理由者
，應於提出上訴後二十日內向本院補提理由書狀（均須按他造當事人之人數附繕本）
上訴時應提出委任律師或具有律師資格之人之委任狀；委任有律師資格者，另應附具
律師及格證書及釋明委任人與受任人有民事訴訟法第四百六十六條之一第一項但書或
第二項（詳附註）所定關係之釋明文書影本。
中      華      民      國    八十九    年      八      月      十七    日
                                      書記官  楊  麗  雪
附註：
民事訴訟法第四百六十六條之一（第一項、第二項）：
對於第二審判決上訴，上訴人應委任律師為訴訟代理人。但上訴人或其法定代理人具
有律師資格者，不在此限。
上訴人之配偶、三親等內之血親、二親等內之姻親，或上訴人為法人、中央或地方機
關時，其所屬專任人員具有律師資格並經法院認為適當者，亦得為第三審訴訟代理人
。


司法院資訊處製作；財團法人民間司法改革基金會備份。
